【裁判字號】    97,聲,889
【裁判日期】    970630
【裁判案由】    聲請交保
【裁判全文】
臺灣高等法院臺南分院刑事裁定           97年度聲字第889號
聲  請  人  甲○○
上列聲請人即被告因本院97年度上訴字第355號違反貪污治罪條
例等案件，聲請具保停止羈押，本院裁定如下：
    主  文
聲請駁回。
    理  由
一、本件聲請意旨略以：
  (一)聲請人即被告（以下簡稱被告）甲○○上訴後，經鈞院裁定
    羈押於台灣台南看守所迄今。鈞院準備程序如完畢，希望能
    交保。
  (二)據報載前國大代表張輝元，雖經檢察官起訴求處30年，但檢
    方亦諭令其以1千萬元交保；另萬泰銀行前董事長許勝發亦
    為檢察官起訴求處10年，惟未交保；另有名為林文華者，經
    第一審判處無期徒刑，及前檢察官徐維嶽與其弟弟，亦各經
    判處有期徒刑16年、17年，均經交保在外。
  (三)本件被告之案件，爭論很多：
  1.槍砲彈藥刀械管制條例於民國95年7月1日修正，而被告於修
    正前之86年間所有之槍械，已因損壞而無殺傷力，被告繼續
    持有至今，究竟有無罪責？
  2.被告自修正前持有，至修正後始遭發現，不能認為有罪。
  3.本件不能因被告手上持有槍枝，即處罰被告，因被告並無犯
    罪之故意。被告因槍枝已壞掉，或槍彈屬別人所有，由被告
    暫時收留等待發還給原主，此等待發還原主之意思，並無犯
    罪之意圖，自不能以持有械彈罪論科。
  (四)為此，聲請准被告具保，以待最高法院慢慢判決云云。
二、按被告經法官訊問後，認為犯罪嫌疑重大，而所犯為死刑、
    無期徒刑或最輕本刑為5年以上有期徒刑之罪者，非予羈押
    ，顯難進行追訴、審判或執行者，得羈押之，刑事訴訟法第
    101條第1項第3款定有明文。本件被告因違反貪污治罪條例
    、槍砲彈藥刀械管制條例等案件，於民國97年4月3日經本院
    訊問後，認為被告犯罪嫌疑重大，並有刑事訴訟法第101條
    第1項第3款情形，非予羈押，顯難進行審判，有羈押必要，
    而裁定自97年4月3日起執行羈押在案，合先說明。
三、再按被告究竟有無羈押之必要或執行羈押後有無繼續羈押之
    必要，應由法院按照訴訟進行程度及其他一切情事斟酌認定
    ，至聲請停止羈押，除有刑事訴訟法第114條各款所列情形
    之一不得駁回外，准許與否，法院亦有自由裁量之權，衡非
    被告所得強求（最高法院29年抗字第57號判例及46年台抗字
    第6、21號判例參照）。又因羈押乃僅係謂保全刑事偵查、
    審判、執行之順利進行，屬於刑事訴訟之保全程序，並非在
    確認罪責及刑罰問題，簡言之，僅在判斷有無保全之必要，
    故所謂「犯罪嫌疑是否重大」，並非是確信被告犯罪（有罪
    判決之心證程度）或被告犯罪具有高度之可能性（起訴門檻
    之心證程度），僅要提出證據證明被告很有可能犯罪即可，
    且不須符合嚴格證明之程序要求，僅須自由證明為已足。
四、經查，被告本件所犯未經許可改造槍枝、未經許可持有子彈
    、侵占公有財物等罪，業經臺灣雲林地方法院判處應執行有
    期徒刑12年在案。而被告於本院行準備程序時，亦坦承其遭
    查獲持有相關槍彈証物及持有公有財物情事，且有相關槍彈
    証物扣案可稽。按所謂「犯罪嫌疑重大」，係指被告所犯之
    罪確有重大嫌疑而言，與案情重大不同，法院辦理刑事訴訟
    案件應行注意事項第28項定有明文，故只須有具體事由足以
    令人相信被告很可能涉嫌其被訴之犯罪，即應認為「犯罪嫌
    疑重大」，且此具體事由之認定，僅需自由証明即可，與認
    定犯罪事實所依憑之証據需達無合理懷疑之程度，而採嚴格
    之証明者不同。因此，被告本件犯罪嫌疑，確屬重大無疑，
    自有羈押之原因。且被告既經原審判處重刑在案，茲因本件
    尚未確定，為確保日後對被告審判及執行，被告本件亦有羈
    押之必要。
五、至被告聲請意旨所提及之報載其他案件被告均經交保在外乙
    節，核非屬本案羈押原因消滅事由及刑事訴訟法第114條各
    款所列不得駁回具保聲請之情形。何況羈押被告之目的，在
    於確保訴訟程序之進行、確保證據之存在及真實、及確保刑
    罰之執行，而被告有無羈押之必要，乃事實認定之問題，法
    院自本得就具體個案情節，予以斟酌決定。另聲請意旨所為
    被告無罪之抗辯云云，亦非本案羈押原因消滅事由及刑事訴
    訟法第114條各款所列不得駁回具保聲請之情形。因此，被
    告以上開情詞事由請求具保停止羈押，自無理由。
六、綜上所述，本件被告羈押原因，迄今仍未消滅，所請具保停
    止羈押，要難准許，應予駁回。
七、依刑事訴訟法第220條規定，裁定如主文。
中    華    民    國    97    年    6     月    30    日
                  刑事第二庭    審判長法  官  葉居正
                                      法  官  吳勇輝
                                      法  官  郭千黛
以上正本證明與原本無異。
如不服本裁定，應於收受本裁定後五日內向本院提出抗告狀。
                                      書記官  尤乃玉
中    華    民    國    97    年    6     月    30    日


司法院資訊處製作；財團法人民間司法改革基金會備份。
